【裁判字號】    95,交聲,701
【裁判日期】    950811
【裁判案由】    違反道路交通管理處罰條例聲明異議
【裁判全文】
臺灣臺北地方法院交通事件裁定  九十五年度交聲字第七０一號
原處分機關  臺北市交通事件裁決所
受處分人    甲○○
上列受處分人因違反道路交通管理處罰條例案件，對於臺北市交
通事件裁決所民國九十五年七月二十日所為之處分（原處分案號
：北市裁二字第裁二二—ＡＥＢ三三一二八０號），聲明異議，
本院裁定如下：
    主  文
原處分撤銷。
甲○○汽車駕駛人，駕駛執照業經註銷仍駕駛小型車，處罰鍰新
臺幣玖仟元。
    理  由
一、按汽車駕駛人，使用註銷之駕駛執照駕駛小型車或機器腳踏
    車者，處新臺幣（下同）六千元以上一萬二千元以下罰鍰，
    並當場禁止其駕駛及扣留其車輛牌照，民國九十四年十二月
    二十八日修正（九十五年七月一日施行）前道路交通管理處
    罰條例第二十一條第一項第六款定有明文。嗣本件違規行為
    後，原處分機關首次裁決時，道路交通管理處罰條例關於使
    用註銷駕駛執照駕車違規行為之處罰條文，業經修正（施行
    ）為第二十一條第一項第四款：「汽車駕駛人，有下列情形
    之一者，處新臺幣六千元以上一萬二千元以下罰鍰，並當場
    禁止其駕駛：四、駕駛執照業經吊銷、註銷仍駕駛小型車或
    機器腳踏車」，並依同條第四項之規定，扣繳其駕駛執照。
    本件受處分人之違規行為，無論依行為時或原處分機關首次
    裁處時之道路交通管理處罰條例上開規定，均應處罰，且衡
    之行為時之法律並未較有利於受罰者，依行政罰法第五條前
    段規定，應適用行政機關最初裁處時之法律即上揭現行道路
    交通管理處罰條例第二十一條第一項第四款規定處罰，合先
    敘明。
二、本件異議人即受處分人甲○○於九十五年六月十五日十四時
    七分許，駕駛車號五七五三—ＤＸ自小客車，行經臺北市○
    ○路○段，經警攔停舉發使用註銷駕駛執照駕車，受處分人
    不服，提出陳述，原處分機關函請舉發單位調查結果，仍認
    違規事實明確，依道路交通管理處罰條例首開規定，裁處罰
    鍰九千元，受處分人不服，提出異議。
三、異議意旨略以：因受處分人工作繁忙，疏忽繳罰單之事，而
    被註銷駕駛執照。因受處分人之父親患有輕度老人癡呆，記
    性很差，常將家裡信件收起而沒有告知，而非故意收到罰單
    不繳。受處分人工作上需要駕駛執照，希望能回復駕駛執照
    等語。
四、經查：
  (一)受處分人確有於上開時間，駕駛上揭自小客車行經臺北市○
    ○路○段，經警攔停等情，為受處分人所不否認。而受處分
    人前於八十九年十二月十三日，因駕駛車號ＤＪ—四四０九
    號自小客車，在臺北市○○○路、復興南路口併排停車，經
    臺北市政府警察局大安分局交通分隊警員攔停，以北市警交
    大字第ＡＢＶ八三四八四三號舉發違反道路交通管理事件通
    知單舉發受處分人違規，受處分人並未於舉發通知單所載應
    到案日期到案，原處分機關乃於九十年五月一日逕行裁決（
    北市裁三字第ＡＢＶ八三四八四三號），並於同月十五日送
    達裁決書，受處分人仍未到案，原處分機關乃依道路交通管
    理處罰條例第六十五條第一項第一款規定，自九十五年一月
    三日起逕行註銷其駕駛執照一年等情，有原處分機關九十五
    年七月四日北市裁三字第０九五三五五九二四００號函及掛
    號郵件收件回執、查詢報表、舉發違反道路交通管理事件通
    知單影本在卷可稽。受處分人本案經舉發違規之時間，既在
    其駕駛執照註銷期間內，其確有於駕駛執照註銷期間內，使
    用註銷之駕駛執照駕車等情，甚為明確。
  (二)受處分人雖以上開情詞置辯，惟查：受處分人前開八十九年
    十二月十三日違規行為，係經警攔停舉發，當場製作舉發違
    反道路交通管理事件通知單交付受處分人簽收等情，此有經
    受處分人簽名其上之該紙舉發違反道路交通管理事件通知單
    「移送聯」影本附卷可憑。並觀之該通知單係勾選「得採語
    音轉帳、郵繳或向金融機構繳納罰款」，足見受處分人已親
    自簽收該通知單（罰單），且可不待裁決，自行繳納罰款結
    案，受處分人對於該次交通違規案件，自不得委為不知。受
    處分人前開辯稱：因父親代收信件而未告知，並非故意收到
    罰單不繳云云，已非可採。
  (三)次查，原處分機關上開北市裁三字第ＡＢＶ八三四八四三號
    裁決書，業經交郵政機關於九十年五月十五日向受處分人設
    於臺北市○○路○段三三九巷一弄二號二樓住所為送達，經
    受處分人之父邱裕鈞先生收受等情，有掛號郵件收件回執附
    卷可按，受處分人雖辯稱：邱裕鈞先生因罹患輕度老人癡呆
    ，記性很差等語。惟僅記憶力減退，尚不能認為喪失辨別事
    理能力，即不能憑此遽認原處分機關上開北市裁三字第ＡＢ
    Ｖ八三四八四三號裁決書之送達，不符合行政程序法第七十
    三條第一項關於補充送達之規定，而不生送達效力。
  (四)況原處分機關北市裁三字第ＡＢＶ八三四八四三號處分既非
    本案異議對象，本院無從對該處分加以審理，受處分人請求
    「回復駕駛執照」等情，並非本案所能審究。
  (五)綜上，本案違規事實明確，受處分人所辯並非可採，原處分
    機關據此違規事實予以裁罰，固無不當，惟原處分機關援引
    行為時之（修正前）道路交通管理處罰條例第二十一條第一
    項第六款規定對於受處分人裁罰，仍有未合，原處分既有違
    誤，仍應由本院將原處分撤銷，改依現行道路交通管理處罰
    條例第二十一條第一項第四款規定，諭知受處分人罰鍰九千
    元，以資適法。
五、據上論斷，應依道路交通案件處理辦法第二十條前段，裁定
    如主文。
中    華    民    國  九十五  年    八    月   十一   日
                  交通法庭法  官  高偉文
以上正本證明與原本無異
如不服本裁定應於送達後五日內向本院提出抗告狀
                          書記官  張華瓊
中    華    民    國  九十五  年    八    月   十五   日


司法院資訊處製作；財團法人民間司法改革基金會備份。
